【裁判字號】    97,台上,6822
【裁判日期】    971226
【裁判案由】    妨害風化
【裁判全文】
最高法院刑事判決            九十七年度台上字第六八二二號
上  訴  人  林○○
上列上訴人因妨害風化案件，不服台灣高等法院台中分院中華民
國九十五年四月二十八日第二審更審判決（九十四年度上更(一)字
第三一六號，起訴案號：台灣台中地方法院檢察署九十年度偵字
第一九二六七號、九十一年度偵字第四五三《原判決誤載為四五
九》號），提起上訴，本院判決如下：
    主  文
上訴駁回。
    理  由
按刑事訴訟法第三百七十七條規定，上訴於第三審法院，非以判
決違背法令為理由，不得為之。是提起第三審上訴，應以原判決
違背法令為理由，係屬法定要件。如果上訴理由書狀並未依據卷
內訴訟資料，具體指摘原判決不適用何種法則或如何適用不當，
或所指摘原判決違法情事，顯與法律規定得為第三審上訴理由之
違法情形，不相適合時，均應認其上訴為違背法律上之程式，予
以駁回。本件原判決撤銷第一審關於上訴人林○○部分之科刑判
決，改判論上訴人以共同以意圖使女子與他人性交之行為，而容
留以營利為常業罪，處有期徒刑壹年陸月，並為相關從刑之宣告
。係依憑上訴人之部分自白以：其為台中市○○路二一九號○○
○旅社之實際負責人，而名義負責人為其妻王○○，其以旅社房
間分別出租予王○壽、王○東、詹○○（均已判決確定）。民國
九十年十一月十九日凌晨一時許被查獲時，是伊帶領他們兩人（
指喬裝之員警）進入房間內休息，並收取休息費用各新台幣（下
同）四百元，大陸女子石○○及越南籍女子阮氏○○則是王○壽
帶領進入十二樓之候客室，至於一二０七房、一二０八房之大陸
女子何時進入伊不知道，王木東媒介大陸女子給喬裝嫖客之員警
。又警方持搜索票於九十一年八月二十九日凌晨到我出租給詹○
○之房屋搜索，當場查獲詹○○媒介大陸女子與男客人從事性姦
淫交易，當時其與詹○○在六樓管理室內等語。證人王○壽稱：
被查獲之女子均係到飯店內接客賣淫，其中韋○○、陸○○在房
內接客姦淫中，石○○及阮氏○○在等待接客時為警查獲，現場
我負責接待休息之客人，並收取休息費。上訴人是老闆，賣房間
供小姐使用。又於九十年十二月二十五日晚上十一時許，因涉嫌
媒介大陸女子張小燕與陌生客人從事性交易，被警方當場查獲；
證人王○東證陳：我媒介大陸女子石○○及越南籍女子阮氏○○
分別給兩名員警，我是九十年十月十五日向上訴人承租該址十二
樓層做出租套房及兼做媒介色情姦淫；證人詹○○供謂：警方於
九十一年八月二十九日零時五十分，持搜索票在台中市○區○○
路二一九號十二樓當場查獲我媒介一二０八室客人李○○與小姐
胡○○，一二一三室客人（警方人員喬裝）與小姐羅○做姦淫色
情交易，我是從九十一年三月中旬開始媒介小姐與不特定客人從
事色情姦淫交易，被查獲時上訴人有在場，在六樓○○○櫃台內
，交易所得我均放於六樓櫃台內，而六樓櫃台也是我在使用各等
語。女子陸○○、韋○○、石○○、阮氏○○、張○○在警詢、
偵查中；羅○、江○、胡○○、廖○○在警詢時分別證陳在上開
旅社與客人為性交易之情形綦詳。石○○並稱：伊認識上訴人；
羅○並謂：我與客人性交易完成後，詹○○叫我到六樓向上訴人
領取賣淫所得，我到過○○○賓館性交易很多次，每次媒介都是
詹○○，上訴人都是負責我交易完成後，將性交易所得親手交給
我的；江○另稱：我接客賣淫所得由詹○○向客人收取，詹○○
再轉交給上訴人，我每十日為一期，與上訴人結帳；胡○○亦供
稱：上訴人安排住處，詹○○安排媒介介色情賣淫，我與江○都
向上訴人支領賣淫所得，每十天結算一次；廖○○證以：上訴人
就是我完成性交易後，在○○○飯店六樓櫃台交付給我應召所得
之男子各等語。男客張○○、王○強、李○○亦證陳：前往為性
交易屬實。警員周○○證述：於九十年十一月十九日凌晨查獲之
經過情形，並稱：當時王○壽打電話給上訴人，如果本件由其擔
下，希望上訴人負責他往後生活費與律師費用，但是上訴人不同
意，要王○壽否認，所以王○壽才會在詢問時全盤供出上訴人是
幕後的主謀等語，復有房間租賃契約書、查獲之照片在卷可稽，
及已使用過之保險套一個、未使用之保險套十三個、帳冊三本、
日報表一張，犯罪所得一萬二千元扣案足憑等證據資料，而為論
斷，已敘明其所憑之證據及得心證之理由。而以上訴人否認犯罪
，辯稱：其僅將房間出租給王○壽、王○東、詹○○等人，於出
租時均言明不可從事性交易等色情行業，九十年十月十九日之警
詢筆錄內容並非其所陳述，且與事實不符云云；王○壽在警詢中
供謂：上訴人不知情也不允許我媒介大陸女子賣淫等語，分別為
卸責及迴護之詞，均不足採，已依憑調查所得之證據資料，於理
由內詳加指駁；並說明：（一）上訴人於九十年十月十九日製作
之警詢筆錄，經勘驗結果：１、警員製作筆錄過程當中並無不法
行為。２、員警製作筆錄時並非一問一答，而是先與上訴人進行
溝通之後才開始寫筆錄，期間上訴人一直注視著筆錄內容。３、
錄影的畫質清晰，但是收音的部分吵雜不清楚，上訴人的回答內
容只有少部分可以辨識。４、製作筆錄是在警局大辦公室，中間
有穿插其他員警製作他人筆錄的問話內容。５、偵查卷第十九頁
筆錄，上訴人說是客人自己帶小姐進去，警員問你們房間鎖著他
們如何進去，上訴人沒有回答，後來製作筆錄之警員出去，另外
一名員警拿資料進來，不久製作筆錄之員警又進來，稱你怎麼講
我就如何記，但是沒有聽到上訴人回答的聲音，警員寫了一下子
之後，被告回答休息費四百元。有勘驗筆錄在卷足憑，辯護人雖
主張：從勘驗的結果看出筆錄製作過程有很大的瑕疵，沒有一問
一答，也沒有確認上訴人的真意云云，然由該筆錄之其餘部分如
上訴人係經營福臨門旅社，且當時係員警喬裝成嫖客而在一二０
七、一二０八室查獲前來應召之二名大陸女子與等待應召之石○
○、阮氏○○等人，及上訴人供稱：其經營之旅社房間係出租給
王○壽、王○東云云，均與事實相符，可知該筆錄之內容確係出
於上訴人之自由意識，可信為真實，則筆錄內上訴人供以：「是
我帶領他們兩人進入房間內休息，並收取休息費用各新台幣肆佰
元，至於另名大陸女子石○○及越南籍女子阮氏○○，則是王○
壽帶領進入十二樓之候客室，至於一二０七房、一二０八房之大
陸女子何時進入我不知道」等語，亦應認為係出於上訴人自由意
識。雖員警於製作筆錄之過程中未採一問一答之方式，而是先與
上訴人溝通後才開始製作筆錄，稍有瑕疵，然上訴人在員警製作
筆錄過程中一直注視著筆錄內容，且員警製作筆錄過程中並無不
法行為，製作之員警也對被告稱：「你怎麼講我就如何記。」最
後上訴人回答：「休息費用四百元」，可知該筆錄之內容應係真
正，況上訴人在檢察官偵查中也稱：在警局所言實在云云，依刑
事訴訟法第一百五十六條第一項：被告之自白，非出於強暴、脅
迫、利誘、詐欺、疲勞訊問、違法羈押或其他不正之方法，且與
事實相符者，得為證據之規定，該次警詢筆錄有證據能力，得作
為證據。（二）被查獲之應召女子羅○、胡○○、江○、廖○○
、陸○○、石○○、韋○○、阮氏○○等人，均已被遣送出境，
無法再予傳訊，上開證人在警詢中或檢察官偵查時，有供稱：係
向上訴人領取性交易所得之金錢；有供謂：上訴人係負責人，且
見過上訴人；江○更供陳以：上訴人曾到警局假借送東西，要求
不能供出各等語，而其於警局指認之上訴人照片又係正面及側面
之半身照，可知證人之指認不會錯誤，彼等在檢察官偵查中之陳
述，並無顯不可信之情況，又彼等在警詢中之供詞，與論理法則
無違，具有可信之特別情況，且為證明犯罪事實之存否所必要，
依刑事訴訟法第一百五十九條之一第二項、第一百五十九條之三
第三款之規定，均得為證據。（三）上訴人明知王○壽、王○東
、詹○○承租房間作為容留女子與他人為性交易，竟意圖營利而
出租以收取租金，且有時在現場負責帶客人收費，而以收取租金
維生，並與詹○○共同經營，為共同正犯及有以之為常業之犯意
，至為明確，應論以刑法第二百三十一條第二項之以意圖使女子
與他人為性交之行為，而容留以營利為常業罪之理由。從形式上
觀察，原判決並無足生影響判決結果之違背法令情形存在。上訴
意旨略稱：（一）上訴人於九十年十一月十九日之警詢筆錄，其
錄影既有上訴人的回答內容只有少部分可以辨識之嚴重瑕疵，等
同未全程連續錄音，自無證據能力，原判決未敘明何以不採之理
由，逕以查無非任意自白之情事，而認該次警詢筆錄有證據能力
，有判決不備理由之違背法令。（二）警察要求女子羅○、胡○
○、江○指認時，僅提供上訴人等人之相片供指認，並未提供其
他與本案無關之人之相片，供上開證人分辨、比對，顯與「列隊
指認」之實質效果有別，其指證即有瑕疵，應無證據能力。（三
）原判決以女子羅○等人均已遣送出境，難以傳喚詰問或指認，
遽認其陳述具有可信之特別情況，而認被告以外之人於司法警察
官或司法警察調查中所為之陳述亦有證據能力，有判決不適用法
則或適用法則不當之違背法令。（四）本案第一審及發回前之原
審判決採用王○壽於警詢、偵查及第一審之陳述，作為認定上訴
人犯罪之依據，難謂允洽。（五）原判決對上訴人是否有「使男
女與他人為性交或猥褻行為」之意圖，及是否恃本件之房租為生
，並未詳予調查，徒以上訴人有收取房租之事實，即認定其有共
同意圖使女子與他人為性交或猥褻之行為，更進而認定係恃收取
每次出租房間之休息費為生，有證據調查未盡及判決不適用法則
或適用法則不當之違背法令等語。惟查：（一）刑事訴訟法第一
百條之一第一項固規定訊問被告，原則上應全程連續錄音；必要
時，並應全程連續錄影；同條第二項亦規定「筆錄內所載之被告
陳述與錄音或錄影之內容不符者，除有前項但書情形外，其不符
之部分，不得作為證據」。同法第一百條之二亦準用同法第一百
條之一規定。考其立法目的，在於建立訊問筆錄之公信力，並擔
保訊問程序之合法正當；亦即在於擔保犯罪嫌疑人對於訊問之陳
述，係出於自由意思及筆錄所載內容與陳述相符。如果犯罪嫌疑
人之自白，係基於自由意思而非出於不正之方法，且其自由之陳
述與事實相符，縱令於訊問時未經全程連續錄音或錄音故障而無
聲音，致訊問程序稍嫌微疵，仍難謂其自白之筆錄，無證據能力
。原判決已於理由內說明以：上訴人九十年十一月十九日之警詢
筆錄，依其錄音錄影內容以觀，固稍有瑕疵，然上訴人之供陳係
出於自由意識，並未有何違法取供之情事，且與事實相符，而有
證據能力之理由。依上開說明，並無不合，上訴意旨執此指摘，
自非適法之第三審上訴理由。（二）刑事實務上之對人指認，乃
於案發後，經由證人（包括被害人共犯或目擊之第三人等）指證
並確認犯罪行為人之證據方法。現行刑事訴訟法並無關於指認程
序之規定，如何由證人正確指認犯罪行為人，自應依個案之具體
情形為適當之處理。指認之程序，固須注重人權之保障，亦須兼
顧真實之發現，以確保社會正義實現之基本目的。如證人係出於
親身經歷之見聞所為指認，並依法踐行調查程序後，綜合證人對
事實之陳述及其於該事件中所處之地位等各項情況，足資認定其
確能對被告觀察明白，認知被告行為之內容，該事後依憑個人之
知覺及記憶所為之指認客觀可信，並非出於不當之暗示，亦未違
悖一般日常生活經驗之定則或論理法則，又非單以證人之指認為
被告論罪之唯一依據時，即非不得採為判決之基礎。又被告以外
之人於偵查中向檢察官所為之陳述，除顯有不可信之情況者外，
得為證據，及被告以外之人於審判中滯留國外或所在不明而無法
傳喚或傳喚不能者，其於檢察事務官、司法警察官或司法警察調
查中所為之陳述，經證明具有可信之特別情況，且為證明犯罪事
實之存否所必要者，得為證據，刑事訴訟法第一百五十九條之一
第二項、第一百五十九條之三第三款分別定有明文。原判決業於
理由內說明：被查獲應召之女子均已遣返出境，無法傳喚，然彼
等在檢察官偵查中之陳述，並無顯不可信之情況，又彼等在警詢
中之供詞及對上訴人照片之指認，亦具有可信之特別情況，且為
證明犯罪事實之存否所必要，依刑事訴訟法第一百五十九條之一
第二項，第一百五十九條之三第三款規定，均得為證據之理由，
且原判決並非僅以渠等之指認及供述資為判決之唯一依據。揆諸
前揭說明，原審綜合各項證據調查之結果，所為之上開判斷，核
與證據法則並無違背，亦不得任意指摘，而據以提起第三審上訴
。（三）採證認事，係事實審法院之職權，其對證據證明力所為
之判斷，如未違背經驗法則與論理法則，復已敘述其憑以判斷之
心證理由，即不能任意指為違法。原判決就其依憑調查所得之證
據資料，認定：上訴人共同以犯意圖使女子與他人為性交行為，
而容留以營利為常業之犯罪事實，已明確認定，詳細記載，並敘
明其認定上訴人有共同使女子與他人為性交而容留以營利之犯意
，且係常業犯及其得心證之理由。所為之論斷，核與證據法則並
無違背。上訴意旨置原判決之明白論斷於不顧，猶執原判決已說
明理由詳予指駁之陳詞辯解，另就已為原審撤銷之第一審判決，
及已為本院撤銷之原審前審判決再為指摘，難認已符合首揭法定
第三審上訴之要件。其上訴違背法律上之程式，應予駁回。原審
判決後，刑法就本件論罪科刑之相關條文，固有修正，並自九十
五年七月一日起施行，但修正後之規定並非較有利於上訴人，原
判決適用行為時法論科，而未及比較適用，於判決結果無影響，
並不構成撤銷之原因。又本件為程序判決，自無從就上訴人所為
是否合於中華民國九十六年罪犯減刑條例予以審酌，本件如合於
減刑要件，得由檢察官或上訴人另行聲請裁定，併予敘明。
據上論結，應依刑事訴訟法第三百九十五條前段，判決如主文。
中    華    民    國  九十七  年   十二   月  二十六  日
                      最高法院刑事第三庭
                          審判長法官  林  增  福  
                                法官  張  清  埤  
                                法官  陳  世  雄  
                                法官  蔡  國  在  
                                法官  邱  同  印  
      本件正本證明與原本無異
                                      書  記  官  
中    華    民    國  九十七  年   十二   月   三十   日
                                                      Ｑ

司法院資訊處製作；財團法人民間司法改革基金會備份。
